【裁判字號】    89,易,1144
【裁判日期】    900119
【裁判案由】    詐欺
【裁判全文】
臺灣嘉義地方法院刑事判決                        八十九年度易字第一一四四號
    公  訴  人  臺灣嘉義地方法院檢察署檢察官
    被      告  丙○○
    選任辯護人  黃勝昭律師
右列被告因詐欺案件，經檢察官提起公訴 (八十九年度調偵字第一五九號)，本院判
決如左：
    主  文
丙○○共同意圖為自己不法之所有，以詐術使人將本人之物交付，處有期徒刑參月，
如易科罰金，以參佰元折算壹日。
    事  實
一、丙○○於民國八十五年五、六月間某日，在嘉義市○○路與興中街口之崇文天下
    大樓地下室撞球場，明知其持有之藍寶石、紅寶石係乙○○委託販賣之仿冒品（
    乙○○部分未經起訴），竟共同意圖為自己不法之所有，約定丙○○可分得寶石
    部分價格四分之一利潤之犯意聯絡，向甲○○施以佯稱該紅、藍寶石係真品為詐
    術手段，使甲○○信以為真而陷於錯誤，以四顆紅、藍寶石共新台幣（下同）二
    十萬餘萬元之價格，販售予甲○○，並取得二十餘萬元價金。嗣於八十九年七月
    間，甲○○欲出售上開四顆紅、藍寶石時，始發現係仿冒品而知受騙。
二、案經甲○○訴由臺灣嘉義地方法院檢察署檢察官偵查起訴。
    理  由
一、訊據被告丙○○固不否認有出售四顆紅、藍寶石予告訴人、賣出寶石可分得裸鑽
    部分四分之一利潤等情不諱（審判卷第卅三頁第），然辯稱：其老闆（指乙○○
    ）說是真的寶石、我賣給甲○○四顆含戒台共約五萬多元，不是二十幾萬元（審
    判卷第十六頁、卅二頁末二行）云云。惟查：
  (一)被告如何於右揭時、地以一顆五萬餘元、四顆寶石共二十餘萬元價格賣予告訴人
    甲○○之事實，業據被告於偵查中自白不諱（偵查卷第八頁反面、調偵卷第十四
    頁正面第五行），且經告訴人甲○○於偵查及審理中指訴甚詳，復有剩餘之假紅
    寶石二顆、假藍寶石一顆扣案可查；參以被告與證人乙○○先以十萬元賠償告訴
    人，由丙○○負擔一萬二千元，其餘由證人乙○○負擔，業經被告陳明在卷（審
    判卷第十七頁、第卅二頁），核與證人乙○○證述內容大致相符（審判卷第卅一
    頁），又被告續於九十年一月三日與告訴人達成和解，再賠償六萬元完畢，此有
    和解書一份在卷可查（審判卷第四一頁），衡以被告如僅以四顆寶石共五萬元代
    價賣給告訴人，豈有先後共賠償達十六萬元之理，是被告顯係以總價二十餘萬元
    價格賣予告訴人，堪予認定，被告辯以四顆寶石總價係五萬多元云云，自難採信
    。
  (二)次查，被告於二十餘元代價賣紅、藍寶石予告訴人時，單價高達每顆五萬餘元，
    顯然已與真品價格無異，而被告可分得寶石賣出價四分之一利潤，如係真品，則
    證人乙○○之利潤衡情亦無低於被告之可能，綜上，該寶石之真正價值僅不及賣
    出價一半，被告持此賣出價與真正價值顯不相當之寶石，賣予被告，顯係被告利
    用當時告訴人無辨別真假寶石之知識，以假寶石取信告訴人，騙得告訴人高額價
    金，被告具有為自己不法所有之意圖，施以詐取財物犯意，堪予認定。
  (三)末查，證人乙○○於本院審理時，雖證稱：我拿給丙○○賣紅寶石一克拉壹佰二
    十元美金，藍寶石一克拉八十至一百元美金。我們沒有分紅，我是直接賣給丙○○，他向我買了七、八顆，也是用美金計價，共賣給了他三萬元以上台幣。我是
    賣斷，他是否賣出或賺賠，都與我無關。我分了三次賣給他。丙○○是賣出後，
    才拿三萬元給我，因他沒有賣出，就沒有錢給我。三萬元是丙○○陸陸續續分次
    給我的，大約是三次。一次約一萬元左右（審判卷第卅一頁）云云，惟被告既係
    以三萬元賣七、八顆寶石予被告，又稱係被告於賣出寶石後始分三次各交付一萬
    元予證人乙○○，則如被告與證人乙○○如非有委託販賣再各分利潤之約定，證
    人乙○○豈會對已賣斷之寶石，連續三次約定於販出時始收取價金？參以證人乙○○於第一次於十萬元和解時，即負擔達八萬元之金額，如非係共同約定販賣假
    寶石以詐欺取財，豈有負擔高額和解金之理？是被告與證人與共同為自己不法所
    有意圖，而具詐欺取財之犯意聯絡，亦堪認定。
二、核被告丙○○所為，係犯刑法第三百三十九條第一項之詐欺取財既遂罪；被告與
    乙○○二人，顯有犯意聯絡，行為分擔事實，皆應依刑法二十八條論以共同正犯
    論處。爰審酌被告素行、犯罪之手段、因一時貪念致罹刑典、犯後積極與被害人
    和解，此有和解書一份附卷可查（審判卷第四一頁），另於本院審理部分否認犯
    行等一切情狀，量處如主文所示之刑，並諭知得易科罰金之折算標準。扣案假寶
    石，係告訴人所有並提供，應發還告訴人。
據上論斷，應依刑事訴訟法第二百九十九條第一項前段，刑法第二十八條、第三百三
十九條第一項、第四十一條第一項，罰金罰鍰標準條例第一條前段、第二項，判決如
主文。
本案經檢察官張長樹到庭執行職務。
中      華      民      國    九十      年      一      月     十九     日
                                      臺灣嘉義地方法院刑事第三庭
              法  官  蔡  廷  宜
右正本證明與原本無異。
如不服本判決，應於判決送達後十日內，向本院提出上訴狀。
中      華      民      國    九十      年      一      月     十九     日
                                          書記官  尹  玉  琪
附錄所犯法條：
刑法第三百三十九條第一項：意圖為自己或第三人不法之所有，以詐術使人將本人或
第三人之物交付者，處五年以下有期徒刑、拘役或科或併科一千元以下罰金。


司法院資訊處製作；財團法人民間司法改革基金會備份。
